臺灣高等法院刑事判決　　　　　　　　　　　　　　九十一年度上易字第一二七號
　　上　訴　人　臺灣臺北地方法院檢察署檢察官
　　被　　　告　乙○○
右上訴人因被告傷害案件，不服臺灣臺北地方法院九十年度易字第一七七二號，中華
民國九十年十一月三十日第一審判決（起訴案號：臺灣臺北地方法院檢察署九十年度
偵字第一九八五五號）提起上訴，本院判決如左：
    主  文
原判決撤銷。
乙○○連續傷害人之身體，處有期徒刑肆月，如易科罰金以參佰元折算壹日。
    事  實
一、乙○○與甲○○係夫妻，為家庭暴力防治法第三條第一款所定之家庭成員，雙方
    感情素來不睦，時有爭吵，乙○○竟基於傷害之概括犯意，於民國九十年四月十
    二日凌晨三時許在台北縣深坑鄉○○路○段八十三巷八弄十七號住處，出手毆打
    甲○○，致甲○○受有鼻部挫傷、左胸下緣挫傷、左小腿及兩上肢多處挫傷及瘀
    血等傷害，復於同年五月十日晚上六、七時許，在上開住處徒手毆打甲○○，致
    甲○○受有左、右下巴瘀青等傷害，再於同年八月五日下午三時許在上開住處徒
    手毆打甲○○，致甲○○受有右臉瘀青、外耳炎、咽喉炎、顳頷關節功能異常及
    四肢部多處瘀傷等傷害。
二、案經被害人甲○○訴請臺灣臺北地方法院檢察署檢察官偵查起訴。
    理  由
一、認定被告犯罪事實所憑之證據及認定理由：
  (一)被告乙○○之自白：其於偵查、原審時均自承於九十年四月十二日及五月十日與
    其妻甲○○吵架，因甲○○一再以言語刺激，伊才會動手打她耳光等語。其於本
    院訊問時供承於九十年八月五日因甲○○以雨傘戳伊下體，伊才會反抗，打她耳
    光等語（見本院九十一年一月二十九日審判筆錄）。
  (二)告訴人甲○○之指訴：被告於事實欄所示之時地，先後三次毆打告訴人成傷。
  (三)相關書證：九十年四月十二日家庭暴力事件驗傷診斷書、九十年七月二十三日木
    柵建成中醫診所診斷書、九十年五月十一日臺北市立萬芳醫院乙種診斷證明書（
    見他字卷第六、七、八頁）、九十年八月六日家庭暴力事件驗傷診斷書（附於本
    院九十一年附民字第三五號卷內）。
二、對被告有利之證據及其辯解不予採納之理由：被告雖辯稱夫妻間難免吵架，且伊
    僅打告訴人耳光一下，至於告訴人所受其他傷害係彼此互相推擠所致，伊亦因此
    受傷，伊認為夫妻間無須告來告去，故未提出告訴等語，並提出臺北市立萬芳醫
    院甲種診斷證明書及徐診所診斷證明書等影本各一紙為證。然縱認被告所辯屬實
    ，亦不能僅因與告訴人發生口角即動手推擠進而毆打告訴人，是其所辯尚不得解
    免其刑責。本件事證明確，被告犯行洵堪認定。
三、原審判決應撤銷之理由：按告訴、告發，應以書狀或言詞向檢察官或司法警察官
    為之；其以言詞為之者，應製作筆錄，刑事訴訟法第二百四十二條第一項前段定
    有明文。又告訴乃論之罪，被害人未向檢察官或司法警察官告訴，在法院審理中
    ，縱可補為告訴，仍應向檢察官或司法警察官為之，然後再由檢察官或司法警察
    官將該告訴狀或言詞告訴之筆錄補送法院，始得謂為合法告訴（最高法院七十三
    年度台上字第四三一四號著有判例可資參照）。而告訴乃論之罪之被害人若合法
    補行告訴，則檢察官就犯罪事實之一部起訴，其效力自及於全部，法院自得予以
    審究。本件告訴人於刑事請求上訴狀內除表明請求檢察官提起上訴之旨外，亦載
    明：「就被告於八月五日之傷害事實追加起訴或聲請併案審理」等語，並於九十
    年十二月十七日將上開書狀提出於臺灣臺北地方法院檢察署，有該書狀暨其上所
    蓋之收文章戳附卷可按，足認告訴人已向檢察官表明就該次犯行予以訴追之意，
    因之，就被告於九十年八月五日之傷害犯行既已經告訴人合法告訴，該次傷害與
    已經起訴之前二次傷害犯行既有連續犯之裁判上一罪關係（詳後述），為起訴效
    力所及，本院自應併予審判，原審未及審究，尚有未洽，檢察官上訴指摘原判決
    不當，為有理由，自應由本院撤銷改判。
四、被告所犯罪名及量刑審酌之理由：
  (一)核被告所為，均係犯刑法第二百七十七條第一項之普通傷害罪。又被告與告訴人
    係夫妻，為家庭暴力防治法第三條第一款所定之家庭成員，被告對告訴人故意實
    施家庭暴力行為而成立上開罪名，屬家庭暴力防治法第二條第二項所稱之家庭暴
    力罪。其先後三次傷害犯行，時間緊接，犯罪構成要件相同，顯係基於如遭告訴
    人言語刺激即予毆打之概括犯意反覆為之，為連續犯，應依刑法第五十六條規定
    以一罪論，並加重其刑。
  (二)爰審酌被告因與告訴人間長期感情不睦，在雙方發生口角下，基於一時氣憤，致
    生非理性行為，然被告竟不思自制，多次毆打告訴人，且犯罪後猶飾詞卸責、不
    知悔悟等一切情狀，量處如主文所示之刑，並諭知易科罰金之折算標準。
五、適用之法條：
  (一)程序法方面：刑事訴訟法第三百六十九條第一項前段、第三百六十四條、第二百
    九十九條第一項前段。
  (二)實體法方面：刑法第五十六條、第二百七十七條第一項、第四十一條第一項前段
    、罰金罰鍰提高標準條例第一條前段、第二條。
本案經檢察官鍾鳳玲到庭執行職務。
中      華      民      國    九十一    年      一      月    三十一    日
                              臺灣高等法院刑事第七庭
                                  審判長法  官  吳  啟  民
                                        法  官  蘇  隆  惠
                                        法  官  林  瑞  斌
右正本證明與原本無異。
不得上訴。
                                        書記官  丁  淑 蘭
中      華      民      國     九十一   年      二      月      一      日
附錄本判決論罪科刑法條：
刑法第二百七十七條第一項
傷害人之身體或健康者，處三年以下有期徒刑、拘役或一千元以下罰金。
